【裁判字號】    90,交上訴,32
【裁判日期】    900220
【裁判案由】    過失致死
【裁判全文】
臺灣高等法院臺南分院刑事判決          九十年度交上訴字第三二號  Ａ
      上  訴  人  臺灣嘉義地方法院檢察署檢察官
      被      告  丙  ○  ○
右上訴人因被告過失致死案件，不服臺灣嘉義地方法院八十九年度交訴字第一八號中
華民國八十九年十一月八日第一審判決（起訴案號：臺灣嘉義地方法院檢察署八十九
年度偵字第一００五、一０六三號），提起上訴，本院判決如左：
      主      文
上訴駁回。
      事      實
一、丙○○係鑫億通運有限公司營業大貨車司機，為從事駕駛業務之人，於八十九年
    一月十三日清晨五時三十分許，駕駛車牌ＪＦ－八０五號營業大貨車，沿嘉義市
    ○○路由北向南方向行駛，途經該路與民族路、大雅路二段閃光黃燈交岔路口處
    ，應注意減速接近，注意安全，小心通過，並應注意車前狀況，並隨時採取必要
    之安全措施，且而依當時天侯及路面狀況等情形，又無不能注意之情事，竟疏未
    注意猶貿然以時速三十公里以上速度急馳通過該交岔路口，適張秀媚亦駕駛車牌
    Ｆ７－一一五七號自小客車（起訴書及原判決均誤載為Ｆ７─二五七號自小客車
    ），搭載張桂端、林柏翰，沿嘉義市○○路由西向東方向行駛，途經大雅路與民
    族路之閃光紅燈交岔路口減速慢行，亦疏未注意，致兩車於岔路口擦撞後，丙○
    ○所駕駛營業大貨車失控翻覆，並覆壓張秀媚所駕駛自小客車，造成車內之張秀
    媚頸、腦、腹部挫傷及胸、腹腔內出血；林柏翰創傷性腦出血，二人送醫急救後
    ，因張秀媚傷重救治無望而送回其住處，嗣於八十九年一月十四日下午十一時四
    十分許，在雲林縣口湖鄉○○村○○路九七之十一號住處不治死亡；林柏翰於同
    年二月三日上午八時四十分許在嘉義市聖馬爾定醫院不治死亡；張桂端受有胸部
    挫傷、併肋骨骨折、背部鈍傷併腎臟破裂、脾臟裂傷出血性休克、左眼皮撕裂傷
    等傷害。丙○○在未被有偵查犯罪職權之機關或公務員查知犯人前，委託路人報
    警，並向至現場處理之嘉義市警察局第二分局公園派出所警員表明自首，並接受
    裁判。
二、案經丙○○自首及張秀媚之父乙○○、張桂端之夫及林柏翰之父甲○○二人訴由
    臺灣嘉義地方法院檢察署檢察官偵查起訴。
      理      由
一、訊之上訴人即被告丙○○對於右揭時地肇事，其所駕駛之營業大貨車失控翻覆，
    並覆壓張秀媚所駕駛自小客車，造成張秀媚等人傷亡，固承不諱。惟辯稱：被害
    人張秀媚於急救時，尚存活著，因救助車輛纜繩曾經脫落，再度重壓，故其死亡
    ，並非伊過失為唯一原因云云。
二、經查右揭事實業據被告坦承不諱，核與證人即肇事時在旁之路人楊明立、證人即
    在肇事地點附近檳榔店工作之周曉君於警訊時證述甚詳（詳警卷第八、九頁），
    另經證人即至現場處理之嘉義市警察局第二分局公園派出所警員林誌郎、汪志勇
    及嘉義市消防局警員吳博文、莊德龍於原審審理中證述明確（詳原審卷第二十至
    二二頁、第三二至三三頁），復有嘉義市警察局舉發違反道路交通管理事件通知
    單（詳警卷第十二頁）、道路交通事故調查報告表一份（警卷第十四頁）、現場
    照片三十張附卷可查（警訊卷第十五至二十頁共十五張、臺灣雲林地方法院檢察
    署八十九年度相字第六０號相驗卷第四至五頁共六張、臺灣嘉義地方法院檢察署
    八十九年度相字第一一四號相驗卷第三三頁共九張）及被害人張秀媚照片四張、
    林柏翰照片五張分別在卷可佐（詳警卷第二二頁、二四頁、原審卷第七至十頁）
    。而被害人張秀媚確因本件車禍發生死亡結果，亦經臺灣雲林地方法院檢察署檢
    察官督同檢驗員相驗屬實，製有勘驗筆錄、相驗屍體證明書及驗斷書各一份附於
    相驗卷可參。被害人林柏翰確因本件車禍發生死亡結果，有財團法人天主教聖馬
    爾定醫院（下稱聖馬爾定醫院）診斷證明書一份附卷可佐（詳臺灣嘉義地方法院
    檢察署八十九年度相字第一一四號卷第十頁）。並經臺灣嘉義地方法院檢察署檢
    察官督同檢驗員相驗屬實，製有勘驗筆錄、相驗屍體證明書及驗斷書各一份附於
    相驗卷足憑。被害人張桂端確因本件車禍發生傷害結果，有聖馬爾定醫院診斷證
    明書一份附卷可證（臺灣嘉義地方法院檢察署八十九年度相字第一一四號卷第十
    八頁）。
三、按車輛行駛時，駕駛人應注意車前狀況，隨時採取必要之安全措施，又汽車行駛
    至交岔路口，其行進應遵守燈光號誌，而閃光黃燈表示「警告」，車輛應減速接
    近，注意安全，小心通過。道路交通安全規則第九十四條第三項、第一百零二條
    第一款、道路交通標誌標線號誌設置規則第二百十一條第一項第一款各定有明文
    。查被告於前揭時、地駕駛營業大貨車自應注意遵守上開規定，且依當時天侯晴
    、夜間（清晨）有照明、市區○○路○○路面乾燥無缺陷、無障礙物、視距良好
    ，並無不能注意之情事，有前開道路交通事故調查報告表一份可考，被告於應注
    意並能注意情況下，於行經有閃光黃燈之交岔路口時，竟疏未注意車前狀況及注
    意至交岔路口，其行進應遵守燈光號誌，而閃光黃燈表示「警告」，車輛應減速
    接進，作隨時停車之準備，猶貿然前進，致煞車不及，致與被害人張秀媚所駕駛
    之自用小客車發生擦撞，使被害人張秀媚、林柏翰傷重死亡，被害人張桂端受有
    傷害，其有過失甚為灼然。雖被害人張秀媚駕駛自用小客車亦疏未注意應於行經
    支線道之閃光紅燈號誌交岔口時，未減速接近，先停止於交岔路口前，讓幹道車
    優先通行後認為安全時，方得續行，亦與有過失，然仍不能因被害人張秀媚之過
    失，而解免被告過失之罪責。另本件車禍責任經送臺灣省嘉雲區行車事故鑑定委
    員會鑑定結果，亦認為丙○○駕駛營大貨車，行經閃光黃燈號誌交岔路口，未減
    速慢行致煞車不及，為肇事次因。有該會八十九年十月四日嘉鑑字第八九０七六
    六號函附之鑑定意見書一份附卷（詳原審卷第八一頁至八四頁）可稽。而被害人
    張秀媚、林柏翰確因本件車禍死亡、被害人張桂端確因本件車禍受傷，已如前述
    ，是被告之過失行為與被害人之死亡、受傷結果間顯具有相當因果關係。本件事
    證明確，被告業務過致死、業務過失傷害犯行洵堪認定。
四、被告雖辯稱：被害人張秀媚於急救時，仍然存活，因救助車輛纜繩曾經脫落，再
    度重壓，致其死亡，伊過失行為非張秀媚死亡唯一原因一節，並提出ＴＶＢＳ當
    日新聞錄影帶為證。經本院於審理時當庭播放，勘驗其提出之錄影帶，確實有起
    重機纜繩脫落事實，但車禍發生後，救難人員已先將張秀媚自用車後座乘客張桂
    端及林柏翰救出，並立即送醫急救，因被害人張秀媚所駕駛自用車被告所駕駛營
    業大貨車覆壓，張秀媚壓夾車廂內不能動彈，無法救出，方由救難人員以起重機
    吊起被告所駕駛營業大貨車，始救出張秀媚。然而先行救出之林柏翰，送醫時已
    無心跳及呼吸，經急救恢復心跳，但已腦死，亦因車禍死亡，有聖馬爾定醫院診
    斷書在卷可稽（詳臺灣嘉義地方法院檢察署八十九年度相字第一一四號卷第二四
    頁）。張秀媚當時遭被告營業大貨車壓夾車中，及張秀媚之自用小客車駕駛座受
    創最重等情研判（詳警卷第二十頁），縱使起重機攬繩未脫落重壓一次，亦難認
    張秀媚仍有存活機率，是被告所辯，尚不可採。
五、被告丙○○係鑫億通運有限公司司機，係以駕駛營業大貨車為主要業務之人，業
    據其於偵查中供陳在卷（詳臺灣嘉義地方法院檢察署八十九年度相字第一一四號
    相驗卷第十三頁反面），其於執行業務中肇事致人死亡、受傷，核其所為，係犯
    刑法二百七十六條第二項業務過失致死罪、第二百八十四條第二項前段業務過失
    傷害罪。被告以一行為，同時致被被害人張秀媚、林柏翰死亡、致被害人張桂端
    受傷，同時侵害三法益，屬一行為觸犯數罪名之想像競合犯，應依刑法第五十五
    條前段規定，從受害較重之業務過失致死罪論處。被告肇事後，於其犯行未被發
    覺前，向至現場處理之嘉義市警察局第二分局公園派出所警員自首而接受裁判，
    業據證人即親至現場處理本件車禍之嘉義市第二分局公園派出所警員林誌郎於本
    院訊問時證述明確（詳原審卷第二一頁反面），並有警製相驗案件初步調查報告
    表附於相驗卷上記載肇事者自首字句可稽（詳警卷第二一頁），是被告於犯罪未
    發覺前自首，並接受裁判，應依刑法第六十二條前段規定減輕其刑。
六、原審以被告丙○○罪證明確，因予適用刑法第二百七十六條第二項、第二百八十
    四條第二項前段、第五十五條前段、第六十二條前段，罰金罰鍰提高標準條例第
    一條前段規定，並審酌被告素行尚可、車禍致生之二人死亡及一人重傷之結果、
    被告為肇事次因而應負過失責任、被害人為肇事主因，被告肇事後尚未與被害人
    家屬達成民事和解，及犯後坦承犯行，肇事後態度良好等一切情狀，量處有期徒
    刑一年六月。本院經核原判決認事用法，並無不合，量刑亦稱允當。上訴意旨，
    指摘原判決量刑過重，為無理由，應予駁回。
據上論斷，應依刑事訴訟法第三百六十八條，判決如主文。
本案經檢察官曾顯智到庭執行職務。
中    華    民    國      九十      年      二      月        二十      日
                                  臺灣高等法院臺南分院刑事第五庭
                                      審判長法官  茆    臺    雲
                                            法官  董    武    全
                                            法官  李    文    福
右正本證明與原本無異。
如不服本判決，應於判決送達後十日內向本院提出上訴狀，其未敘述理由者並應於提
出上訴狀後十日內向本院補提理由書（應附繕本)。
                                      法院書記官  李    良    倩
中    華    民    國      九十      年      二      月      二十一      日
附錄：本判決論罪法條
刑法第二百七十六條第二項
從事業務之人，因業務上之過失犯前項之罪者，處五年以下有期徒刑或拘役，得併科
三千元以下罰金。
刑法第二百八十四條第二項
從事業務之人，因業務上之過失傷害人者，處一年以下有期徒刑、拘役或一千元以下
罰金，致重傷者，處三年以下有期徒刑、拘役或二千元以下罰金。


司法院資訊處製作；財團法人民間司法改革基金會備份。
